【裁判字號】    89,訴,585
【裁判日期】    920123
【裁判案由】    損害賠償
【裁判全文】
臺灣臺北地方法院民事判決  八十九年度訴字第五八五號
    原      告    甲○○
    訴訟代理人    許進德  律師
    被      告    海灣國際股份有限公司
?
    法定代理人    乙○○
    訴訟代理人    游孟輝  律師
    複  代理人    曾冠棋  律師
                  丙○○      住台北市○○○路○段一０三號四樓之九
右當事人間損害賠償事件，本院判決如左：
    主      文
被告應給付原告新台幣壹佰貳拾萬元及自民國八十九年二月九日起至清償日止，按週
年利率百分之五計算之利息。
原告其餘之訴駁回。
訴訟費用由被告負擔五分之二，餘由原告負擔。
本判決於原告以新台幣元肆拾萬元供擔保後，得假執行，但被告如於假執行程序實施
前，以新台幣壹佰貳拾萬元為原告預供擔保，得免為假執行。
原告其餘假執行之聲請駁回。
    事實及理由
甲、程序方面：
    按訴狀送達後，原告固不得將原訴變更或追加他訴，但經被告同意者或請求之基
    礎事實同一者或擴張或減縮應受判決事項之聲明者或不甚礙被告之防禦及訴訟之
    終結者，不在此限，本件原告係本於運送契約及侵權行為之法律關係起訴請求被
    告應給付新台幣（下同）四百九十四萬五千元及自民國八十七年六月二十九日起
    至清償日止，按週年利率百分之五計算之利息，嗣後於八十九年八月三十一日當
    庭減縮為三百七十七萬五千元及自本起訴狀繕本送達翌日起算至清償日止，按週
    年利率百分之五計算之利息，惟查本件訴訟標的之法律關係，原告於起訴時即陳
    述明確，並未有任何變更或改變，且有關前述之請求基礎事實同一，是原告起訴
    後減縮其訴之聲明請求被告應給付金額部分，除不甚礙被告之防禦及訴訟之終結
    外，是揆諸民事訴訟法第二百五十五條第一項但書、第二百五十六條等規定，核
    亦無何違誤，亦非變更訴訟標的之法律關係，併予說明。
乙、實體方面：
    一原告起訴主張於八十六年四月間陸續委由被告包裝存倉及託運中國式古董傢俱
      字畫等物品，嗣於八十七年六月二十八日被告將伊所委託之陶桌、雕花框（大
      ）、雕花框（小）、茶桌等物品，當日運抵台中開啟時，發現上開委託物受有
      毀損，因前揭物品皆為價值甚巨之古董或精工雕刻之畫框，被告未確實作好保
      管運送之工作，造成物品無法回復之損失，其中陶桌受損二十七萬五千元、大
      雕花框二個受損計二十二萬元、小雕花框四個受損計二十八萬元、茶桌乙組受
      損三百萬元，為此基於民法第六百三十四條、第一百八十四條第一項及第一百
      九十六條之規定，請求判決被告應給付三百七十七萬五千元及自本起訴狀繕本
      送達翌日起算至清償止之法定遲延利息，並願供擔保請准宣告假執行，復提出
      受損物品照片、切結書、發貨單等為證。
    二被告則以：原告應舉證證明系爭陶桌、茶桌、大小雕花框係交付與伊包裝存倉
      託運之物品，原告亦應證明受損物品之價值，而原告所提出之切結書亦僅能證
      明被告曾託運物品，並無法舉證係系爭受損之物品等語，資為抗辯，並於本院
      答辯聲明(一)原告之訴及其假執行之聲請均駁回，(二)如受不利之判決，願供擔保
      請准宣告假執行。
    三經查原告起訴主張於前述時地委託被告運送古文物，惟於八十七年六月二十八
      日開啟時發現、茶桌、雕花框等花雕部分因接縫處遭撕裂、陶桌毀損之事實，
      固業據其提出切結書、照片、發貨單等影本為證，惟被告否認上開物品為原告
      所委託運送之物，並以前揭情詞置辯，則本件首應首究之爭點為(一)上開物品是
      否為被告所受託運送之物品？(二)倘係受託運送之物，則該物品是否有受損？(三)
      倘若有受損，依兩造間之運送契約，賠償金額究為多少？茲分析如后：
      (一)然查依被告所不爭執由其簽署代表人陳謙勝於八十七年六月二十八日簽署切
        結書「茲收到甲○○先生費用新台幣肆拾壹萬陸仟貳佰壹拾陸元，有關甲○
        ○先生所託付保管之所有古文物，於開箱驗收時，如有發覺保管不週及損害
        之處，雙方拍照存證：：」等字樣，復參佐被告曾於另案訴追原告涉嫌詐欺
        案件中自述：「而於一九九八年六月二十八日被告將所承運貨物經由甲○○
        的指示運台中市○○○路三三號，當日九時至十五時工作日報表由被告公司
        領班註明(1)有一件泡茶桌面中間的蓋破掉、(2)所有的木框圖皆有裂縫因熱脹
        冷縮原理非人為、(3)部分本製傢俱發霉、銅雕生銅綠、(4)有問題的都有拍照
        」等情，足認被告所辯並未託運原告所主張之上述物品乙節自非可採。
      (二)次查證人鄭龍鋒於另案刑事庭中到庭證述：海灣公司送貨之日伊在場，當天
        那張支票連同一小疊錢有人送來是裝於一小袋內，送來的人原是先找到伊，
        伊才帶他去找被告甲○○，那天貨櫃中來後因為車太大希望他們快開走，但
        後來海灣負責的人來了開箱，開箱之前，海灣的人有要求先收錢，因當天工
        程要交工，故有帶相機，東西卸下伊確有看到陶瓷物品毀損，並見被告與海
        灣公司之人在場協調，但海灣公司之希望能先將支票帶回交差，故林先生就
        同意了等語，此有卷附本院八十八年易字第一二一七號刑事判決書及八十八
        年八月十三日訊問筆錄等影本在卷可稽，復參佐原告所提出之受損照片以觀
        ，益徵原告所主張託運之物品受有毀損乙節，洵堪採信。
      (三)按關於運送人之責任，只須運送物有喪失、毀損或遲到情事，經託運人或受
        貨人證明屬實，而運送人未能證明運送物之喪失、毀損或遲到係因不可抗力
        ，或運送物之性質，或因託運人或受貨人之過失所致者，則不問其喪失、毀
        損或遲到之原因是否為可歸責於運送人之事由，運送人均應負法律上或契約
        之責任，最高法院四十九年台上字第七一三號判例意旨可稽，本件被告受託
        運送前述物品，到達目的地後發現有毀損之情形，已如上所述，惟被告即運
        送人並未舉證證明毀損係因不可抗力所致，揆諸上開說明，被告自應負損害
        賠償之責，惟本件運送物毀損之損害賠償額如何計算之，但查兩造並未簽訂
        書面之運送契約，故對於本件賠償額並未依約特別規定，自有民法第六百三
        十八條第一項應依其應交付時目的地之價值計算之，固依該規定，託運人即
        原告自不得按關於損害賠償之債之一般原則而為回復原狀之請求，茲因原告
        主張系爭物品係屬古文物，惟在一般交易行情上，涉及交易者對該文物之主
        觀上之認定，以及文物受損修補後在交易行情上之影響等因素，本院旋依當
        事人之聲請函請國立歷史博物館鑑定，亦經函文回復歉難辦理，此外原告亦
        無提供相當公證單位委請鑑價，本院爰依民事訴訟法第二百二十二條第二規
        定，當事人已證明受有損害而不能證明其數額或證明顯有重大困難者，法院
        應審酌一切情況，依所得心證定其數額，經查本院審酌原告提出八十一年六
        月四日由香港國華堂所出具之發貨單上所記載：「陶桌一個單價二十七萬五
        千元、彫花框（大）單價一十一萬元、彫花框（小）單價七萬元：：」、被
        告所收受之運送費用肆拾壹萬陸仟貳佰壹拾陸元，以及原告陳報茶桌價值三
        百萬元（此部分已由原告送交英國佳士得拍賣公司鑑定中），綜上所述，前
        揭文物雖因運送過程發生毀損，惟在交易市場仍有一定之價值，執之本院認
        為該文物交付時目的地之價值以壹佰貳拾萬元為宜。
    四至於原告另主張民法第一百八十四條第一項及第一百九十六條侵權行為之規定
      ，請求被告亦應負賠償責任，惟按就侵權行為而言，被害人應就行為人因故意
      或過失，不法侵害其權利之事實負舉證責任，此與債務人不履行以由債務人證
      明免責事由者，有所不同，即民法第一百八十四條第一項之侵權行為以故意或
      過失致不法侵害他人之權利為要件，故主張對造應負侵權行為責任者，應就對
      造之有故意或過失之行為致權利受侵害負舉證責任，然查原告並未舉證證明被
      告對於前述運送之物品受損有何故意或過失之不法行為，此外復無提出任何其
      他積極證據以供本院審酌，故原告部分之主張自無理由，應予駁回。
    五從而，原告本於兩造間運送契約之法律關係，請求被告給付壹佰貳拾萬元及自
      起訴狀繕本送達翌日（即八十九年二月九日）起至清償日止，按週年利率百分
      之五計算之利息，洵屬有據，應予准許，逾此範圍之請求為無理由，應併予駁
      回。
    六本件判決基礎已臻明確，兩造其餘攻擊方禦方法及未經援用之證據，經本院詳
      予審酌，均與判決結果無礙，爰無逐一論述必要，附此指明。
丙、假執行之宣告：兩造陳明願供擔保聲請宣告假執行及免為假執行，就原告勝訴部
    分，核與法律規定並無不合，爰酌定相當擔保金額准許之；至原告敗訴部分，其
    假執行之聲請即失所依據，不予准許。
丁、結論：原告之訴為一部有理由，一部無理由，依民事訴訟法第七十九條但書、第
    三百九十條第二項、第三百九十二條，判決如主文。
中      華      民      國    九十二    年      一      月    二十三   日
                                            民事第四庭法      官  陳博文
右為正本係照原本作成。
如對本判決上訴，須於判決送達後廿日內向本院提出上訴狀
中      華      民      國    九十二    年      一      月    二十三   日
                                                      書  記  官  蔡嘉萍


司法院資訊處製作；財團法人民間司法改革基金會備份。
